【裁判字號】    95,交易,274
【裁判日期】    951221
【裁判案由】    公共危險
【裁判全文】
臺灣臺北地方法院刑事判決             95年度交易字第274號
公  訴  人  臺灣臺北地方法院檢察署檢察官
被      告  甲○○
上列被告因公共危險案件，經檢察官提起公訴（95年度偵字第32
51號），嗣於本院準備程序中，被告就被訴事實為有罪之陳述，
經本院合議庭認為適當後，裁定由受命法官獨任進行簡式審判程
序，判決如下：
    主  文
甲○○服用酒類，不能安全駕駛動力交通工具而駕駛，處罰金新
臺幣陸萬元，如易服勞役，以新臺幣壹仟元折算壹日。
    事  實
一、甲○○於民國95年1 月24日晚上10時30分許，在臺北市中山
    區○○○路上之「吉星港式飲茶餐廳」，飲用啤酒及紅酒後
    ，已達不能安全駕駛動力交通工具之程度，竟於翌日即95年
    1月25日凌晨1時許，仍騎乘友人陳麗珠所有之車牌號碼AWJ-
    136 號重型機車，行駛於臺北市中山區○○○路人行道上。
    嗣於95年1月25日凌晨2時許，為臺北市政府警察局中山分局
    中山一派出所員警在臺北市中山區○○○路138 巷巷口查獲
    ，並測試其呼氣酒精濃度達每公升0.97毫克，始悉上情。
二、案經臺北市政府警察局中山分局報告臺灣臺北地方法院檢察
    署檢察官偵查起訴。
    理  由
一、訊據被告甲○○對於上開服用酒類，不能安全駕駛動力交通
    工具而駕駛之犯罪事實，於本院準備程序及審理時坦承不諱
    （見本院95年11月30日準備程序及審判筆錄），核與證人即
    查獲本件之員警吳重光及李瑞益、證人陳麗珠之證述情節相
    符（分別見偵卷第28、29、34頁，本院95年11月30日審判筆
    錄），並有刑法第185條之3案件測試觀察紀錄表、生理平衡
    檢測表、舉發違反道路交通管理處罰事件通知單、酒精濃度
    測試紙及車籍查詢認可資料附卷可稽（分別見偵卷第10、11
    、13、14、17頁）。按酒精對人體具有一定之影響程度，人
    體若血中酒精濃度達每毫升50毫克（換算成呼氣酒精濃度為
    每公升0.25毫克）時，將有輕度協調功能降低之症狀；血中
    酒精濃度達每毫升100 毫克（換算成呼氣酒精濃度為每公升
    0.5 毫克）時，會有反應較慢、感覺降低及影響駕駛之輕到
    中度酒精中毒症狀；血中酒精濃度達每毫升150 毫克（換算
    成呼氣酒精濃度為每公升0.75毫克）時，將使思考及個性行
    為改變；倘血中酒精濃度達每毫升200 毫克（換算成呼氣酒
    精濃度為每公升1.0 毫克）時，則有步態不穩、噁心嘔吐、
    精神混惑不清晰之中度酒精中毒症狀，此有行政院國軍退除
    役官兵輔導委員會臺北榮民總醫院88年8月5日（88）北總內
    字第26868 號及附件資料在卷可考（見本院卷）。查被告為
    警查獲後，經檢測其呼氣酒精濃度高達每毫升0.97毫克，顯
    已足以產生使思考及個性行為改變之接近中度酒精中毒症狀
    ，參以前開警方對其觀察製作之測試觀察紀錄表所載，被告
    當時確有意識模糊，注意力無法集中等情事，足見被告服用
    酒類後，當時已達不能安全駕駛動力交通工具之程度甚明。
    本件事證明確，被告犯行堪予認定，應依法論科。
二、查被告行為後，刑法於94年1月7日修正通過，於94年2月2日
    公布，並於95年7月1日施行。按行為後法律有變更者，適用
    行為時之法律，但行為後之法律有利於行為人者，適用最有
    利於行為人之法律，修正後之刑法第2條第1項定有明文，此
    條規定乃與刑法第1 條罪刑法定主義契合，而貫徹法律禁止
    溯及既往原則，係規範行為後法律變更所生新舊法律比較適
    用之準據法，是刑法第2條本身雖經修正，但刑法第2條既屬
    適用法律之準據法，本身尚無比較新舊法之問題，應一律適
    用裁判時之現行刑法第2 條規定以決定適用之刑罰法律。又
    本次刑法修正之比較新舊法，應就罪刑有關之共犯、未遂犯
    、想像競合犯、牽連犯、連續犯、結合犯，以及累犯加重、
    自首減輕暨其他法定加減原因（如身分加減）與加減例等一
    切情形，綜其全部罪刑之結果而為比較（最高法院95年度第
    8 次刑庭會議決議可資參照）。經查刑法分則編各罪所定罰
    金之貨幣單位原為銀元，且依修正前刑法第33條第5 款規定
    ，罰金刑為1 銀元以上，而有關罰金倍數之調整及銀元與新
    臺幣之折算標準，則定有「罰金罰鍰提高標準條例」及「現
    行法規所定貨幣單位折算新臺幣條例」，除罰金以1 銀元折
    算3元新臺幣外，並將72年6月26日以前修正之刑法部分條文
    罰金數額提高2 至10倍，其後修正者則不再提高倍數，修正
    後刑法第33條第5款則將罰金刑提高為新臺幣1千元以上，並
    以百元計算之，且因刑法第33條第5 款所定罰金貨幣單位既
    已改為新臺幣，刑法分則編各罪所定罰金之貨幣單位亦應配
    合修正為新臺幣，且考量刑法修正施行後，不再適用「現行
    法規所定貨幣單位折算新臺幣條例」，為使刑法分則編各罪
    所定罰金之最高數額與刑法修正前趨於一致，爰增訂刑法施
    行法第1條之1規定，將刑法分則編各罪所定罰金之貨幣單位
    均改為新臺幣，並將72年6 月26日以前修正之刑法部分條文
    罰金數額提高為30倍，其後修正者則提高為3 倍，是以刑法
    分則編各罪所定罰金刑之最高數額，於上開規定修正後仍屬
    一致，並無不同，但其罰金刑之最低數額，則比修正前提高
    ，是經比較結果，自以修正前之規定對被告較為有利。
三、核被告所為，係犯修正前刑法第185條之3服用酒類，不能安
    全駕駛動力交通工具而駕駛罪。爰審酌被告服用酒類之數量
    、呼氣之酒精濃度、所駕車輛種類、行駛距離、所生危害、
    其犯罪之目的、動機、手段、嗣後坦承犯行，其犯後態度等
    一切情狀，量處如主文所示之刑，查95年7月1日修正施行後
    刑法關於第42條第2項易服勞役之折算標準，移列至第3項，
    並修正為「易服勞役以新臺幣1000元、2000元或3000元折算
    1日。但勞役期限不得逾1年」，惟依被告行為時之修正前刑
    法第42條第2項規定：「易服勞役以（銀元）1元以上（銀元
    ）3元以下折算1 日。但勞役期間不得逾6個月」，而修正前
    罰金罰鍰提高標準條例第2 條規定：「依刑法第41條易科罰
    金或第42條第2項易服勞役者，均就其原定數額提高為100倍
    折算1 日；法律所定罰金數額未依本條例提高倍數，或其處
    罰法條無罰金刑之規定者，亦同」，是修正前刑法關於易服
    勞役之折算標準最高為銀元300元即新臺幣900元，最低為銀
    元100元即新臺幣300元，比較修正前後刑法關於易服勞役折
    算標準之規定，以修正後刑法第42條第3 項規定，較有利於
    被告，自應依刑法第2條第1項但書規定，適用修正後之刑法
    規定，定其易服勞役之折算標準。
據上論斷，應依刑事訴訟法第273條之1 第1項、第299條第1項前
段，刑法第2條第1項、第42條第3項，修正前刑法第185條之3，
刑法施行法第1條之1，判決如主文。
本案經檢察官郭昭吟到庭執行職務
中    華    民    國    95    年    12    月    21    日
                  刑事第五庭    法  官  賴秀蘭
以上正本證明與原本無異。
如不服本判決，應於判決送達後10日內，向本院提出上訴狀。
                                書記官  陳惠娟
中    華    民    國    95    年    12    月    29    日
附錄：本案論罪科刑法條
刑法第185條之3：
服用毒品、麻醉藥品、酒類或其他相類之物，不能安全駕駛動力
交通工具而駕駛者，處1年以下有期徒刑、拘役或3萬元以下罰金
。


司法院資訊處製作；財團法人民間司法改革基金會備份。
